最高法院刑事判決　　　　　　　　　　　　　　　　八十七年度台非字第二○九號
　　上訴人　最高法院檢察署檢察總長
　　被　告　甲○○
右上訴人因被告違反麻醉藥品管理條例案件，對於台灣高雄地方法院中華民國八十五
年七月三十一日第一審確定判決（八十五年度易字第二二六○號，起訴案號：台灣高
雄地方法院檢察署八十五年度偵字第四七四二號），認為違法，提起非常上訴，本院
判決如左：
    主  文
原判決撤銷。
甲○○非法吸用化學合成麻醉藥品，處有期徒刑肆月，如易科罰金，以佰元折算壹
日。
    理  由
非常上訴理由稱：「按受有期徒刑之執行完畢，或受無期徒刑或有期徒刑一部之執行
而赦免後，五年以內再犯有期徒刑以上之罪者，為累犯，加重其刑至二分之一，為刑
法第四十七條所明定。本件依原判決確認之事實，被告於民國七十四年間因偽造有價
證券案件，經法院判處有期徒刑三年八月確定，嗣因減刑而於八十年一月一日執行完
畢，仍不知悔改，復於八十五年一月十七日下午五時許，非法吸用化學合成麻醉藥品
安非他命一次，為警查獲等情，則被告犯本件非法吸用化學合成麻醉藥品罪行之時間
顯已逾前案執行完畢日期五年，應非累犯，詎原判決竟論以累犯並加重其刑，即有適
用法則不當及判決所載理由矛盾之違背法令。案經確定，且對被告不利，爰依刑事訴
訟法第四百四十一條、第四百四十三條提起非常上訴，以資救濟」等語。
本院按累犯之成立，以曾受有期徒刑之執行完畢，或受無期徒刑或有期徒刑一部之執
行而赦免後，五年以內，再犯有期徒刑以上之罪者為要件，刑法第四十七條規定甚明
。本件被告甲○○前犯偽造有價證券案件，經台灣高雄地方法院判處有期徒刑三年八
月確定，嗣因減刑而於八十年一月一日執行完畢，此有台灣高雄地方法院檢察署刑案
資料查註紀錄表在卷可稽。原判決係認定被告於八十五年一月十七日再犯非法吸用化
學合成麻醉藥品罪，則其再犯罪時距離八十年一月一日前罪執行完畢，已超過五年，
即與前述累犯之要件不符合，自不能以累犯論擬，乃原判決竟論以累犯，顯有判決適
用法則不當之違背法令，案經確定，非常上訴意旨，執以指摘，洵有理由，且於被告
不利，應由本院將原判決撤銷，另行判決，以資糾正。再毒品危害防制條例雖於八十
七年五月二十日公布施行，並自同月二十二日生效。安非他命已改列為該條例規定之
第二級毒品。其有非法吸用者，同條例第十條第二項有處罰規定，但非常上訴程序，
係代替原審就其裁判時應適用之法律而為裁判，原審判決時，上開毒品危害防制條例
尚未公布施行，自仍應適用裁判時之法律，併予明。
據上論結，應依刑事訴訟法第四百四十七條第一項第一款但書，麻醉藥品管理條例第
十三條之一第二項第四款，刑法第十一條前段、第四十一條，罰金罰鍰提高標準條例
第二條，判決如主文。
中      華      民      國    八十七    年      七      月     十六     日
                              最高法院刑事第五庭
                                  審判長法官  陳  錫  奎
                                        法官  王  德  雲
                                        法官  洪  清  江
                                        法官  吳  昆  仁
                                        法官  李  伯  道
      右正本證明與原本無異
                                              書  記  官
中      華      民      國    八十七    年      七      月     二十     日
